臺灣高等法院刑事判決　　　　　　　　　九十一年度上訴字第一五一八號
　　上 訴 人
　　即自訴人　丙 ○ ○
　　被　　告　乙 ○ ○
　　指　　定
　　辯 護 人　甲○公設辯護人
右列上訴人因被告殺人未遂等案件，不服臺灣士林地方法院九十年度自字第一九四號
，中華民國九十一年三月十九日第一審判決（移送併辦案號：台灣士林地方法院檢察
署：九十年度偵第一００二八號），提起上訴，甲○判決如左：
    主    文
原判決關於乙○○被訴傷害部分撤銷。
乙○○傷害人之身體，處有期徒刑參月，如易科罰金，以參佰元折算壹日。
    事    實
一、乙○○與丙○○係堂兄弟，因丙○○曾檢舉乙○○所經營之土雞城增建違章建築
    ，致乙○○心懷怨恨而交惡，於民國（下同）九十年九月六日晚上六時三十分許
    ，在台北市○○區○○街二段三０六巷一之一號前，乙○○見丙○○甫自其所有
    之ＢＴ─九三二二號自用小貨車下車，認為有機可乘，即上前毆擊丙○○胸口乙
    拳，進而與丙○○發生爭執拉扯，致丙○○受有前胸挫傷八×十公分、右足挫傷
    三×五公分、左背挫傷六×五公分之傷害。
二、案經被害人丙○○提起自訴及台灣士林地方法院檢察署檢察官移送併案審理。
    理    由
一、訊據被告乙○○固坦承其有於前揭時、地與自訴人丙○○發生爭執等情，惟矢口
    否認有出手毆打自訴人致受傷犯行，辯稱：其並未利用丙○○下車機會出手毆打
    其胸部，亦未將丙○○推下山溝，當時實係丙○○自後方抓住其左手，將其推倒
    在地，伊奮力爬起後，丙○○心虛逃跑，自己不慎跌倒受傷，竟誣指其傷害，其
    原本不願提出告訴，因丙○○先向警局告訴其傷害，警員傳訊其到案後，始前往
    驗傷，其事實上為本件之被害人等語。
二、經查：
(一)被告乙○○如何於前揭時、地出手毆打自訴人丙○○胸部，並進而與自訴人發生
    爭執拉扯等情，業據自訴人丙○○於警訊時及原審指訴綦詳，並有載具其傷情之
    驗傷診斷書一份在卷可稽，且自訴人丙○○當時確與被告乙○○發生爭執，二人
    於証人吳秀珍發覺時猶作勢欲相互鬥毆，幸經証人吳秀珍拉住乙○○之手掌，並
    要求自訴人丙○○離去，二人始未再發生拉扯或互毆等情，亦據証人吳秀珍於原
    審調查時供明在卷（見原審卷第七十頁至第七十一頁），另證人即被告乙○○所
    開設土雞城之廚師鄭朝富於原審亦證稱：「被告乙○○那天下午六時多因為與客
    人喝酒，所以吐，我叫他不要亂跑，他就到店外逛，後來自訴人丙○○的車子上
    來，停在他工寮前面，而被告乙○○剛好走到那裡，自訴人丙○○下車與被告乙
    ○○說話，因為距離很遠，我聽不到，我只有看到自訴人丙○○扶著被告乙○○
    的左手，我就叫被告乙○○的老婆去處理，店裡只有我與被告乙○○及他老婆在
    ，接著發生什麼事，我都不知道：：。」、「（問：當時六點多時，客人是否很
    多？）、客人很多，還有三道菜沒有上。」等語（第七十七頁至第七十八頁），
    証人楊義發亦陳稱．「﹕我看見自訴人丙○○與被告乙○○二人在自訴人丙○○
    門前的禾上，在爭執，但是我沒看見在打架，他們二人均是空手，他們二人離我
    大約一百尺（三十幾公尺），我沒有說話就回家了﹕因為他們是兄弟在爭吵，我
    不想理。」等情（見原審卷第七十六頁），顯見被告乙○○當時確與自訴人丙○
    ○在該時、地發生爭執無訛，參以自訴人係於九十年六月九日下午六時三十分許
    ，與被告發生爭吵而受傷，其旋於同日晚上七時四十分許，即至台北市政府警察
    局南港分局舊莊派出所報案，復於同日晚上九時二十分許，前往台北市立忠孝醫
    院就醫，其就醫後，由忠孝醫院所開立之驗傷診斷書載明受有：前胸挫傷八×十
    公分挫傷、右足三×五公分挫傷、左背六×五公分挫傷等傷害，有各該警訊筆錄
    及驗傷診斷書在卷可按，相互參酌以觀，顯自訴人指稱遭被告毆擊胸部及打傷等
    情，非屬無據，被告辯謂其未傷害自訴人云云，要係卸責圖免之詞，委不足採。
(二)至自訴人一再指稱被告乙○○出拳毆擊其胸部後，復將其推落山溝下致其受傷，
    應涉有殺人未遂罪嫌云云，然查本件自訴人固一再指稱被告有將其推落山溝犯行
    ，惟該情已為被告所堅詞否認，當時在場目擊之証人吳秀珍、楊義發、鄭朝富等
    人於原審亦均証稱渠等並未目睹被告乙○○有將自訴人丙○○推落山溝下犯行，
    自訴人前開指訴是否真實，即非無疑。再者依自訴人丙○○及被告乙○○所供，
    該處山溝之坡度高達七十五度（見原審卷第九０頁），且該處係供人傾倒垃圾之
    處所，亦經自訴人於甲○供明（見甲○卷第三十六頁），苟自訴人確遭被告無預
    警突然推落該山溝，以該山溝之坡度而言，自訴人是否能在被推落山溝下二、三
    公尺，即能輕易抓住樹藤而爬上山溝，更且僅有右足及左背受有挫傷而已，身體
    其他部位均無受有任何擦傷，亦有悖於常情，況被告乙○○當時果有殺人之故意
    ，豈有在自訴人爬上山溝時未採取任何行動，再將自訴人踢落山溝，以遂其殺人
    之目的之理，且參諸自訴人於警訊中亦僅向承辦警員告訴被告乙○○傷害，直至
    向原審提起自訴後，始改稱被告涉有殺人未遂犯行，亦經自訴人於原審所是承（
    見原審卷第十八頁），復有警訊筆錄可供參酌，堪認被告乙○○當時並未殺害自
    訴人之故意及將自訴人推落山溝下之犯行甚明，自訴人前開指訴，殊非有據，洵
    難採信。
(三)綜上所論，足徵被告所辯，要係卸責之詞，委無可採。本件事證明確，被告犯行
    洵堪認定，應依法予以論科。
三、核被告所為，係犯刑法第二百七十七條第一項之普通傷害罪。自訴人雖認被告所
    犯為刑法第二百七十一條第二項、第一項之殺人未遂罪，惟按判斷行為人於行為
    當時，主觀上是否有殺人之故意，除應斟酌被告使用之兇器種類、攻擊部位、行
    為時態度外，尚應觀察行為人與被害人關係、衝突起因、行為當時所受刺激、下
    手力量之輕重、被害人受傷情形及行為事後態度等各項因素，綜合研判，查本件
    自訴人固指訴被告因其檢舉被告使用違章建築一事，懷恨在心，被告亦直承其與
    自訴人係堂兄弟，因使用共有土地問題，屢生爭執，惟被告是否會僅因自訴人檢
    舉其建造違章建築乙事，即萌生殺人之故意，要非無議，且被告當時僅係以徒手
    傷害自訴人，並未攜帶任何兇器行兇，而自訴人亦僅受有前胸、右足、左背之挫
    傷，均未有何人體要害受到被告傷害而有危及生命之虞，再參以前開理由（二）
    所論，殊難証明自訴人所指被告有殺害其生命之指訴為真實，應認被告僅具有傷
    害自訴人之故意。又法院審理自訴案件，並不受自訴人所持法律見解之拘束，應
    依調查証據所得，並綜理全案辯論意旨，以認定事實，適用法律，綜自訴人所引
    被告犯罪之法條有誤，亦無變更自訴人起訴法條之問題，併此敘明。
四、按同一案件經檢察官依第二百二十八條規定開始偵查者，不得再行自訴。但告訴
    乃論之罪之直接被害人提起自訴者，不在此限，刑事訴訟法第三百二十三條第一
    項定有明文。本件自訴人丙○○原係向台北市政府警察局南港分局，對被告乙○
    ○提出傷害告訴，經承辦警員訊問後，移送台灣士林地方法院檢察署檢察官偵查
    （即九十年度偵字第一００二八號），於檢察官開始偵查中，自訴人丙○○復向
    原審對被告乙○○提起自訴，自訴被告乙○○涉有刑法第二百七十一條第二項、
    第一項之殺人未遂罪嫌，惟其自訴人所訴之自訴事實與其在警局對被告乙○○提
    出傷害告訴之犯罪事實相一，於原審及甲○調查後，亦認被告係犯刑法第二百七
    十七條第一項之傷害罪，依同法第二百八十七條規定，係屬告訴乃論之罪，揆諸
    前開規定所示，本件自訴人所提起之自訴應屬合法，原審及甲○自得依法加以審
    究，附此敘明。
五、原審以被告所犯罪証明確，依法予以論科，固非無見，惟查被告並未將自訴人推
    落山溝下受傷，原審認被告亦有該犯行，尚有未洽，本件自訴人上訴意旨認被告
    係犯殺人未遂罪，徒陳詞據以指摘原判決僅認被告係犯傷害罪不當，固無理由，
    惟原判決既有可議，自無可維持，應由甲○將原判決關於被告乙○○被訴傷害罪
    部分予以撤銷改判，爰審酌被告因違建遭自訴人檢舉，即懷恨在心，不念堂兄弟
    之情，出手毆打自訴人，並進而發生爭執而拉扯，致自訴人受傷，且甫於八十八
    年十一月三十日因傷害案件，經甲○判處拘役伍拾日，緩刑三年確定在案（見卷
    附之甲○被告全國前案紀錄表），在緩刑期中犯罪，復未與自訴人成立民事上和
    解，賠償其損害，復否認犯行，犯罪後態度不佳，及其犯罪動機、目的、手段、
    所生危害等一切情狀，與原審同量處其有期徒刑三月，並諭知易科罰金之折算標
    準，以示懲儆。
六、據上論斷，應依刑事訴訟法第三百六十九條第一項前段、第三百六十四條、第二
    百九十九條第一項前段、刑法第二百七十七條第一項、第四十一條第一項前段、
    罰金罰鍰提高標準條例第一條前段、第二條，判決如主文。
中      華      民      國    九十一    年      七      月      十二    日
                              臺灣高等法院刑事第十六庭
                                  審判長法  官  許  增  男
                                        法  官  雷  元  結
                                        法  官  黃  鴻  昌
右正本證明與原本無異。
自訴人如不服本判決應於收受送達後十日內向甲○提出上訴書狀，其未敘述上訴之理
由者並得於提起上訴後十日內向甲○補提理由書（均須按他造當事人之人數附繕本）
。
被告不得上訴。
                                        書記官  黃  千  鶴
中      華      民      國    九十一    年      七      月      十二    日
附錄本案論罪科刑法條全文：
刑法第二百七十七條第一項：
傷害人之身體或健康者，處三年以下有期徒刑，拘役或一千元以下罰金。
